【裁判字號】    89,上訴,914
【裁判日期】    890329
【裁判案由】    殺人未遂等
【裁判全文】
台灣高等法院台中分院刑事判決                    八十九年度上訴字第九一四號
    上  訴  人
    即  被  告  乙○○
    選任辯護人  張慶宗
右上訴人因殺人未遂等案件，不服台灣台中地方法院中華民國八十九年三月二十九日
第一審判決（八十八年度訴字第二四七號，起訴案號：台灣台中地方法院檢察署八
十八年度偵字第一八六九八號），提起上訴，本院判決如左：
    主  文
原判決撤銷。
乙○○共同殺人未遂，處有期徒刑捌年，扣案之如附表編號１、２、３、４、５手槍
共五支、子彈六十六顆（含2.1.及4.查扣後試射所餘之八顆、五十八顆）均沒
收。
    事  實
一、乙○○曾於民國（下同）七十五年間，犯搶劫、槍砲彈藥刀械管制條例及妨害自
    由等案件，經法院分別判處有期徒刑十五年、五年及八月，定應執行刑為有期徒
    刑十九年，嗣於七十七年間經減刑為有期徒刑十二年，復於八十年間再經減刑為
    有期徒刑十一年，於八十二年六月三日假釋出獄，惟於八十五年七月十二日另犯
    殺人未遂及槍砲彈藥刀械管制條例案件，再於同年十一月間另犯違反電信法案件
    ，均經法院判處有期徒刑以上之罪，因而經撤銷假釋，現仍執行中。
二、緣有林志印（另經本院於八十九年九月十三日，以八十九年度重上更(三)字第六一
    號判決）於八十三年十一月間，在鄭啟聰家中，向鄭啟聰借用（鄭啟聰不久後死
    亡）如附表所示之槍枝及不詳數量之子彈，而與顏清標（顏清標此部分犯行未經
    檢察官起訴）、乙○○共同持有，並由林志印藏放於台中縣沙鹿鎮○○路小山坡
    上。
三、嗣於八十五年一月十五日上午十時許，有自稱係越獄脫逃槍擊殺人要犯詹龍欄手
    下之不詳姓名男子，打九〡四五七三八五號行動電話至台灣省議會欲向省議
    員顏清標勒索逃亡費，由林建明（另經本院於八十九年九月十三日，以八十九年
    度重上更(三)字第六一號判決）接聽後，轉由顏清標（顏清標下列部分犯行，亦未
    經檢察官起訴）接聽，顏清標即於當日上午十一時許，驅車返回台中縣沙鹿鎮○
    ○路一號其所經營之僑鴻建設公司，隨即基於殺人之犯意，交待乙○○連絡林志
    印將右揭槍彈攜回僑鴻建設公司，以射殺對付詹龍欄手下。林志印立即於當日中
    午十二時許取回上開槍彈，與乙○○將槍彈載回僑鴻建設公司對面檳榔攤（顏清
    標之子顏寬恆所經營），顏清標即與林志印、乙○○、林建明、蔡進益（蔡進益
    之部分，業經本院於八十八年六月三十日，以八十八年度上訴緝字第一八九號
    判決處刑，嗣經最高法院駁回上訴而確定）等五人，基於未經許可持有可供軍用
    槍彈及殺人之犯意聯絡，由林志印、蔡進益、乙○○、林建明等四人在該處守候
    。迨當日下午二時許，發現一輛由不詳姓名者所駕駛之ＱＩ〡七六六六號、富豪
    八五型、藍綠色轎車（係案外人吳政冠申報失竊、原車牌號碼ＯＬ〡三六二五
    號、車身號碼1LS570 6S0000000號）在該公司附近繞行多圈，深覺可疑。林志印
    即駕駛上述ＢＭＷ轎車，搭載林建明（坐右前座）、乙○○（坐右後座）及蔡進
    益（坐左後座）跟蹤該富豪轎車至台中縣沙鹿鎮○○路一七一號附近，見富豪轎
    車上丟下雞爪釘企圖擺脫尾隨，林志印閃過後加速沿沙鹿鎮○○路、右轉龍新路
    方向追逐之，乙○○即持上述制式衝鋒槍一支，林建明、蔡進益二人遂意圖供犯
    罪之用而與林志印分持上述九厘米半自動制式手槍各一支（餘一支九厘米半自動
    制式手槍置該ＢＭＷ轎車上），於車行至台電瑞井幹八十號、瑞井幹一一八號及
    山頂幹四六號等三處電線桿附近道路上，分向該富豪轎車開槍射擊四、五十發，
    致該富豪轎車車身彈孔纍纍、後擋風玻璃破碎、左前輪及後二輪輪胎爆破及車內
    右前座椅背之中央位置遭子彈射穿留有彈孔一個（毀損部分未據告訴），並繼續
    追趕，途經沙鹿鎮○○路○段一三四號前右轉沿沙田路、四平街，直至沙鹿分駐
    所前，該富豪轎車駕駛人棄車逃逸後，始告作罷返回僑鴻建設公司，由林志印上
    樓去向顏清標報告跟蹤及射擊該富豪轎車的情形。
四、嗣林志印即將附表編號３所示九厘米半自動制式手槍交予顏清金（另案由台灣台
    東地方法院審理中）取走，其餘四支長短槍均由林志印攜回藏置。嗣因顏清金與
    同村之吳國華有債務糾紛，於八十五年七月十二日凌晨零時三十分許，而囑由陳
    鴻嘉（下列部分，經本院於八十八年五月二十一日以八十八年度重上更(三)一二號
    判決，嗣經最高法院駁回上訴而確定）持如附表編號３之手槍，乙○○（下列部
    分，業經本院於八十八年四月二十八日，以八十七年度上更(一)字第八五號判決，
    嗣經最高法院駁回上訴而確定）持另一把槍義大利BERETTA廠製手槍（槍枝管制
    編號一一二一九二三一號），同往台中縣沙鹿鎮○○路古月巷二十三號吳國
    華居住之三合院開槍，嗣後顏清金積忿未消，又向陳鴻嘉取得其所持如附表編號
    ３之手槍一把，重新填滿子彈，獨自騎機車前往吳國華住宅，陳鴻嘉、乙○○亦
    隨後趕至，乙○○並與顏清金進入三合院，由顏清金再持手槍朝三合院濫射，直
    至彈盡方罷手，再與陳鴻嘉、乙○○相偕離去。案發後，乙○○找曾任顏清金司
    機之劉文德頂替（經本院於八十六年四月十六日，以八十六年度上訴字第六二一
    號判決，嗣經最高法院駁回上訴而確定），而交付上開二把手槍，劉文德未經許
    可無故持有前開手槍二支後，即擬持該二枝手槍至警局投案頂替犯罪，而於八十
    五年七月十二日清晨五時許，在台中縣沙鹿鎮○○路沙鹿高工前，為警臨檢查扣
    到該二把手槍（含本案附表編號３之手槍）。
五、再於八十五年一月三十一日晚上十時許，在台中市○○○路三七四號前，林志印
    因案經通緝而為警捕獲，而帶同警方於八十五年二月一日凌晨零時二十分許，在
    台中市○○路○段五三五巷二十四號十樓之十一住處，查扣得如附表編號１、２
    所示之槍枝及子彈十二顆（送驗時試射四顆，此部分犯行業經本院於八十五年七
 月十七日，以八十五年上訴一二六一號判決論以「未經許可，無故寄藏衝鋒槍、
    手槍」，判處有期徒刑一年一月，嗣經最高法院駁回上訴而確定）。
六、本案發生後一年有餘，林志印於八十六年三月十八日因違反國家安全法（本案中
    有關該違反國家安全法部分，業經判決確定），經警拘提到案，並於八十六年四
    月二十五日下午四時許，帶同警方至台中市○○區○○路三段漁市場附近台電北
    濱枝二五號電線桿旁圍牆內苦苓樹下，查扣附表編號４、５之手槍及子彈六十八
    顆（嗣經囑託鑑驗，經試射十發，僅餘彈殼）。
七、林建明則於八十六年四月九日十九時二十分許在台北市○○○路○段六二號「翔
    順租車行」為警拘提到案。
八、案經台灣台中地方法院檢察署檢察官自動檢舉及台灣省政府警政廳刑事警察大隊
    、台中縣警察局移請台灣台中地方法院檢察署檢察官偵查起訴。
    理  由
一、訊據被告乙○○固坦承於右揭時、地搭乘林志印所駕之ＢＭＷ轎車追逐富豪轎車
    之事實，惟矢口否認有前揭通知林志印取回槍彈、持制式衝鋒槍掃射富豪轎車及
    攜走半自動制式手槍一支等犯行，辯稱：伊並不知道有自稱詹龍欄手下之男子以
    電話向顏清標勒索逃亡費之事，也沒有叫林志印去拿槍，亦未與林志印一起去拿
    槍；當日伊恰巧開車經過檳榔攤，遂下車與林志印等人聊天，因看見一輛富豪轎
    車很可疑，林志印就叫伊等上車，所以伊即坐上林志印所駕駛之ＢＭＷ轎車，並
    沒有事先約好，也不知道車上有槍；該ＢＭＷ轎車追逐富豪轎車時，伊只坐在車
    上看，並沒有拿衝鋒槍掃射，事後亦未帶走半自動制式手槍一支；又伊曾於八十
    六年一月二十一日至同年四月二十日之期間被台中縣警察局刑警隊機動組及省刑
    大借提訊問過三次，均被刑求，故警訊筆錄所載伊持衝鋒槍掃射，並非伊在自由
    意識下所陳述，不得採為證據云云。惟查：
    (一)該富豪轎車經掃射後彈痕纍纍，業據車輛失主之夫吳政冠及負責理賠之新光產
      物保險公司職員陳奇宏於警訊中供述甚詳，並有車輛竊盜、車牌失竊資料個別
      查詢報表〡查詢車輛認可資料一件、照片五張、汽車修護估價單影本二張可稽
      ，被告林志印等四人槍擊富豪轎車之現場路途，並經檢察官勘驗明確，制有勘
      驗筆錄可按（見台灣台中地方法院檢察署八十六年度偵字第八一七五號卷第六
      五〡六八頁；台灣台中地方法院檢察署八十六年度偵字第七一六號卷第一二
      〡一四頁，第三九〡六頁）。
    (二)另扣案之子彈及附表所示五支長、短槍，經囑託鑑定結果，均具有殺傷力，此
      亦有內政部警政署刑事警察局八十五年二月十五日刑鑑字第八四一二號鑑驗通
      知書影本、該局八十五年七月二十六六日刑鑑字第四三一五九號鑑驗通知書影
      本，及該局八十六年五月九日刑鑑字第二九四六六號鑑驗通知書影本各一件在
      卷可稽（見台灣台中地方法院檢察署八十六年度偵字第八一七五號卷第六九、
      七、七一頁）。
    (三)關於該五把槍之由來及查扣過程：
      林志印於4.十六時三十分許接受警訊時，供稱（見台灣台中地方法院檢
        察署八十六年度偵字第七一六號卷第六五〡六六頁）：
        (1)「（問：你於何時帶同警方至何處取獲何物？）我於八十六年四月二十五
          下午十六時許，帶同警方至台中市○○路○段魚市場附近台電北濱枝二十
          五號電線桿旁圍牆內苦苓樹下取獲二把巴西製九二手槍《槍號TOL 55540
          及TOL 55549號》及九子彈六十《八》顆。」
        (2)「（問：曾否持該二把巴西製手槍犯案？）曾於八十五年元月中旬某日，
          我們四人《乙○○、林建明、蔡進益》曾分持該二把巴西製九二手槍，在
          沙鹿鎮追逐並槍擊一部富豪汽車‧‧‧」
        (3)「（問：你於八十六年四月十日十八時十五分在刑事局中部辦案中心所製
          作之調查筆錄第三頁第六、七行，為何供述該二把手槍係顏清金交給你保
          管？）於八十三年十一月間向鄭啟聰借用一把衝鋒槍、四把短槍，後於八
          十五年元月中旬槍擊富豪汽車後，由乙○○拿取一把短槍《已查獲》另於
          八十五年一月三十一日，我因被警方查獲一把衝鋒槍及一把九手槍，羈
          押看守所期間，這二把巴西製手槍被顏清金取走，等到八十五年四月中旬
          ，我交保後，顏清金又將該二把手槍交給我保管。」
      林志印再於於11.7.在台灣台中監獄，檢察官訊問時，林志印供稱（見台灣
        台中地方法院檢察署八十六年度偵字第八一七五號卷第五八〡六頁）：
        (1)「（問：《提示八十六年四月二十五下午四時在台中市○○路○段魚市場
          附近台電北濱枝二十五號電線桿旁圍牆內苦苓樹下取出的二把制式手槍鑑
          驗通知書》都有殺傷力，你有何意見？）沒有意見，槍、彈是我放的不錯
          。」
        (2)「（問：你們射擊富豪轎車所使用的槍枝，有無全部交出來？）有的，第
          一次在八十五年二月一日在台中市○○路交出一支烏茲衝鋒槍及一把九
          手槍，後來陳鴻嘉、乙○○在八十五年七月十二日拿二把槍去射擊吳國華
          的住宅，其中一支手槍就是用來射擊富豪轎車所用五把手槍中的一把，已
          經交給劉文德出面頂罪，持該二把手槍向警方投案，剩下二把九手槍就
          是八十六年四月二十五日下午在台中市○○路○段魚市場附近苦苓樹下取
          出的這二把手槍及子彈六十八顆。」
      林志印於5.1.本院上訴審受命法官林秀夫訊問時，供稱（見本院八十七年
        度上訴字第八八七號卷第六九〡七頁）：
        (1)「（問：何時在顏清標處服務？）在案發前一、二年。」
        (2)「（問：在一、二年間，知道顏清金有很多槍彈？）不曉得，當時我才十
          多歲。」
        (3)「（問：1.15.上午顏清標在省議會接到電話，有人勒索，你知否？）不
          知道。」
        (4)「（問：那你如何知道要去取槍彈？）是乙○○告訴我有人要來恐嚇。」
        (5)「（問：你不知顏清金有槍，如何去起出槍彈？）我拿的是鄭啟聰的槍彈
          。」
        (6)「（問：該些槍彈是鄭啟聰去埋藏的，或是他拿給你？）是鄭啟聰在他死
          前不久，我保管的。」
        (7)「（問：該些槍彈交給你，你是準備火拚用？或單純保管？）我只是單純
          保管而已，沒有預備犯罪的意思。」
      林志印於右揭違反槍砲彈藥刀械管制條例案件，2.1.接受警訊時，即已供
        稱（台灣台中地方法院檢察署八十五年度偵字第三二七號卷第八〡九頁）
        ：
        (1)「（問：你於八十五年二月一日凌晨零時二十分帶同警方至台中市○○路
          ○段五三五巷二十四號十樓之十一你之現住處，當場取獲何物？何人所有
          ？）警方當場在我所住臥室床頭櫃內起獲西德製STERLINGＶＡ衝鋒槍一把
          （槍號已磨滅）及匈牙利製九手槍一起（槍號Ｂ〡八四八四二）、子彈
          一十二顆，以上查扣之槍彈均為我所有的。」
        (2)「（問：你所持之槍彈來源如何？）是向鄭啟聰借的。」
        (3)「（問：你於何時向鄭啟聰借用該些槍彈？）大約是八十三年十一月間向
          其借用的《詳細日期已記不清楚》是在他家中借用的。」
        (4)「（問：你是否知道鄭啟聰詳細年籍資料？）我知道鄭啟聰因車禍已死亡
          。」
      林志印之右揭供詞，另有台灣台中地方法院八十五年度訴字第二四七四號、
        本院八十六年度上訴字第六二一號劉文德頂替案件判決書，及本院八十七年
        度上更(一)字第八五號乙○○殺人未遂案件（與顏清金、陳鴻嘉共同對吳國華
        殺人未遂案件）判決書，與台灣台中地方法院八十五年度訴字第六三五號、
        本院八十五年度上訴字第一二六一號林志印違反槍砲彈藥刀械管制條例案件
        判決書在卷可佐（均見本院八十九年度上訴字第九一四號卷）。
      自林志印之右揭供詞及其餘右述之案件判決，堪以認定：
      該五把槍及不詳數量之子彈，均係林志印於八十三年十一月間，在鄭啟聰家
        中，向鄭啟聰所借用，而單純持有之，並非鄭啟聰之託而保管，此一事實在
        鄭啟聰死亡後，尤屬明顯。
      而於本案發生後，顏清金曾將附表編號３所示之手槍取走使用，交由陳鴻嘉
        持用以至吳國華住宅射擊。
    (四)關於究竟係何人開槍射擊該富豪轎車一節：
      林志印於11.7.在台灣台中監獄，檢察官訊問時，林志印供稱（見台灣台中
        地方法院檢察署八十六年度偵字第八一七五號卷第五九頁）：
        「（問：槍擊富豪轎車共有幾人？）四個人，由我開車，林建明坐右前座我
        的旁邊，乙○○坐在右後座，蔡進益坐在左後座，他們三人的用槍，都是我
        交給人他們的。我沒有叫他們開槍。」
      林建明於5.15.，在台灣台中地方法院檢察署侯審室，經檢察官訊問時，供
        稱（見台灣台中地方法院檢察署八十六年度偵字第八一七五號卷第二七〡二
        九頁）：
        (1)「（問：八十五年一月中旬，你們槍擊富豪轎車，總共幾個人？）有四個
          人，由林志印開車，我坐在前座林志印的旁邊，乙○○坐在後座我的後面
          ，菜鳥坐在後座乙○○的旁邊。」
        (2)「（問：總共使用幾把槍？）林志印先丟一把手槍給我之後，他自己也拿
          一把手槍射擊富豪轎車，乙○○使用衝鋒槍射擊富豪轎車，菜鳥用什麼槍
          我不知道，因為他坐在後座靠駕駛座那邊，所以我沒有看清楚。」
      乙○○於11.7.在台灣台中看守所，檢察官訊問時，供稱（見台灣台中地方
        法院檢察署八十六年度偵字第八一七五號卷第六一頁）
        (1)「（問：張憲忠有無與你去射擊富豪轎車？）沒有去。」
        (2)「（問：你們車上有五支槍，為何只有四個人去開槍？）槍是林志印去拿
          的，而且不一定有五支槍就要有五個人。」
 (3)「（問：何人叫你們開槍？）林志印。」
      蔡進益於5.本院另案受命法官朱樑訊問時，供稱（見本院八十八年度上
        訴緝字第一八九號卷第二六頁）：
        「（問：當時你跟林志印、林建明持有九厘米半自動制式手槍？）他們開完
        槍丟給我的。車上四人，槍四支，三人拿槍，一支卡彈，林志印開車，一邊
        開一邊射。我坐在後面，他們開完了就丟在後面，我再把槍枝裝起來。」
      互核其四人之右揭供詞，大致相符，堪認開槍之人為林志印、林建明、乙○○
      ，且持用烏茲衝鋒槍之人為乙○○。
    (五)關於該部富豪轎車上，除駕駛該車之不詳姓名之人外，是否尚有載有其他人：
      乙○○使用之九〡四四五七八三號行動電話，1.15.監聽通話紀錄表（
        見台灣台中地方法院檢察署八十六年度偵字第七一六號卷第三五〡三六頁
        ），固有如左之通話內容：
          乙○○：喂，那車子是那裡的，有幾個人？
          同  叔：那是我們這方面的車子，報失竊的車子，車上有一個理平頭的，
                  穿米色衣服、咖啡色褲子。
          乙○○：對，對，穿米色上衣，理平頭嗎？應該是長頭髮咧，第一次我看
   應是長髮，第二次玻璃搖上，沒看到，臉型瘦瘦的。
          同  叔：不然可能有二個人，剛剛警察有來過，有到我這裡問說那部車子
                  怎麼這樣，我說我也不知道怎會這樣，警察說那是我們這方面的
                  車子。
          乙○○：我知道，等一下有事再聯絡。
        由乙○○與「同叔」之右揭通話內容觀之，堪認乙○○於射擊後，仍不能確
        定車上有幾個人。
      惟林建明、蔡進益、乙○○、林志印四人，於本院訊問時，則均堅定表示其
        等於近距離觀察，車上僅有駕駛座一人，並未載有其他人（見本院八十九年
        度重上更(三)字第六一號卷第四八、七二頁；本院八十九年度上訴字第九一四
        號卷第五九頁），堪以確定當時該富豪轎車上僅有一人。
    (六)關於起意開槍射擊該富豪轎車駕駛人之經過，有何人共同謀議開槍射擊該不詳
      姓名之人，又其等開槍射擊是否意在取人性命等：
      首先，因台中縣警察局刑警隊於調查吳慶男等犯罪集團涉嫌槍擊殺警及吳深
        生涉嫌走私販毒案監聽電話，因為持用該九〡四四五七八三號行動電話
        之人（後來經查知為本案被告乙○○）與該局所監控之電話互有連絡，且對
     話內容疑似談論槍械，該局乃向台中地方法院檢察署檢察官聲請核發中檢輝
        厚字第八四一七一號通訊監察書，並自八十四年十月二十八日開始監聽該
        支九〡四四五七八三號電話搜證，監聽期間，持有人又與治平對象顏清
        金等人連絡犯案情事，後又因發生右揭槍擊富豪汽車殺人未遂案件，警方一
        直設法尋找被濫射之被害人，遂延長監聽期間至八十五年九月份該電話停止
        使用為止，因未掌握積極之犯罪證據，於監聽期間未採取逮捕行動等情，有
        台中縣警察局12.中縣警刑五字第一四六八五號函附於乙○○殺人未遂
        案件一審卷（見台灣台中地方法院八十八年度訴字第二四七號卷第一五一
        〡一五二頁）可按。而查：
        (1)該電話於1.15.案發當日適有如下之通話內容，此有監聽通話紀錄表可按
          （見台灣台中地方法院檢察署八十六年度偵字第七一六號卷第三五〡三
          七頁）：
          (甲)乙○○打呼叫器後，林志印回電話：
            乙○○：喂，你在那裡？
            林志印：我在港路咧。
            乙○○：我跟你講，咱們山上那五罐茶葉，現在要拿到老闆那裡。
            林志印：老闆告訴你的嗎？
            乙○○：不是啦，是「龍仔」說的，有沒有，以前去找「小虎」的那些
                    人，現在來找老闆，「龍仔」說那些茶葉都要拿回老闆那裡，
                    連山上那些，有沒有，那個什麼山，合歡山那個啊，大罐的、
                    小罐的都要拿回去，這樣你知道嗎？我會進去啦。
            林志印：我知道，那你現在那裡？
            乙○○：我還有一些事情要處理，你先去老闆那裡，我隨後就進去，要
                    記得哦，大罐的、小罐的都要帶。
            林志印：我知道。
          (乙)「同叔」打電話進來：
            乙○○：喂，那車子是那裡的，有幾個人？
            同  叔：那是我們這方面的車子，報失竊的車子，車上有一個理平頭的
                    ，穿米色衣服、咖啡色褲子。
            乙○○：對，對，穿米色上衣，理平頭嗎？應該是長頭髮咧，第一次我
                    看應是長髮，第二次玻璃搖上，沒看到，臉型瘦瘦的。
            同  叔：不然可能有二個人，剛剛警察有來過，有到我這裡問說那部車
                    子怎麼這樣，我說我也不知道怎會這樣，警察說那是我們這方
             面的車子。
            乙○○：我知道，等一下有事再聯絡。
          (丙)某男子打電話進來：
            某男子：我有再去看，那部是贓車。
            乙○○：坐幾個人？中了幾個人。
            某男子：都已經跑掉了，沒有半個人。
            乙○○：沒有了，車子射中了多少部位？
            某男子：後面玻璃都碎了，後面也都是彈孔，輪子也破了。
            乙○○：四輪都破了嗎？
            某男子：沒有啦，後面二個輪胎破了，那個要偷東西的樣子。
            乙○○：好啦，靜靜啦。
          (丁)阿明打電話進來：
            阿  明：喂，你和部長有一起嗎？
            乙○○：有咧，你是誰？
            阿  明：我是阿明啊，你們去那裡？
            乙○○：去那裡，你是說啥，我都聽不懂。
            阿  明：你們現在去省議會那個地方。
            乙○○：省議會那個地方？是不是你們昨晚去的所在？
            阿  明：是啦。
        (2)乙○○、林志印二人之右揭通話內容，所謂「茶葉」「大罐」「小罐」「
          老闆」等之用語，其意義為何？
          (甲)林志印於11.7.在台灣台中監獄，由張慶宗律師、張豐守律師在場下，
            檢察官訊問時，林志印供稱（見台灣台中地方法院檢察署八十六年度偵
            字第八一七五號卷第五九頁）：
            「（問：《提示電話監聽通話紀錄表八十五年一月十五日通話內容》詳
            細情形說明一下？）乙○○打我的呼叫器，留他的行動電話九〡四
            四五七八三號，我就打這支行動電話與乙○○聯絡，電話中乙○○叫我
            把原先藏在山上的五支槍拿到老闆那裡，表示是‧‧‧交待乙○○轉告
            我將藏在山上的五支長、短槍拿回老闆那裡，茶葉五罐就是五支槍，大
            罐就是烏茲衝鋒槍，小罐的就是九手槍，拿回老闆那裡就是拿回顏清
            標開的僑鴻建設公司，我將槍拿回僑鴻建設公司的時間，在八十五年一
            月十五日午後時分，追逐射擊富豪轎車後也沒有看，正確時間我不知道
            。」
          (乙)乙○○於11.7.在台灣台中看守所，檢察官訊問時，供稱（見台灣台中
            地方法院檢察署八十六年度偵字第八一七五號卷第六二〡六三頁）：
            「（問：《提示電話監聽通話紀錄表八十五年一月十五日通話內容》詳
            細情形說明一下？）我打林志印的呼叫器，留我的行動電話九〡四
            四五七八三號，後來林志印就回我的電話，我在電話中告訴聽林志印說
            ，將山上五罐茶葉拿回老闆那裡，大罐的烏茲衝鋒槍，小罐的代表手槍
            ，是‧‧‧交待我聯絡林志印將槍拿回顏清標開設的僑鴻建設公司。」
          其二人均指稱右揭通話內容所謂之「茶葉五罐」就是「五支槍」，「大罐
          的」就是「烏茲衝鋒槍」，「小罐的」就是「手槍」，「拿回老闆那裡」
          就是「拿回顏清標開的僑鴻建設公司」。
      林志印因「與張憲忠於八十五年九月二十三日凌晨一時餘許，在福建省金門
        縣大金門古寧頭海邊，搭舢舨小船偷渡出境，前往中國大陸廈門圍頭海邊上
        岸‧‧‧」再「與陳鴻嘉於八十六年一月十七日晚上十八、十九時許，搭舢
        舨小船，自中國大陸廈門地區出發，到達福建省金門縣小金門海邊上岸，偷
        渡入境‧‧‧」（見本案一、二審判決），經到案之陳鴻嘉供出其係於9.
        到廈門找顏清金、林志印等情，才發現林志印涉案，而經台中縣警察局派
        員於2.20.聲請拘票，並於3.18.拘提林志印到案，由警察及檢察官訊問有
        關違反國家安全法之犯行，林志印亦坦承偷渡至廈門找顏清金等情，嗣林志
        印即由檢察官以該違反國家安全法案件，林志印有與待追查中之偷渡至中國
        大陸不法集團成員串證之虞，予以收押，並禁止接見、通信，且限制律師接
        見，惟尚未確定右揭通話內容係關涉本案之犯行。（見台灣台中地方法院檢
        察署八十六年度聲字第一一二號卷第一〡三四頁）
      檢察官嗣後發現違反國家安全法案件被羈押之林志印、涉嫌對吳國華殺人未
        遂而被羈押之乙○○及逃亡中之林建明均涉及本案，而於3.簽發拘票，
        請航空警察局各分局拘提林建明，並經警於4.9.在台北市○○○路○段六
        二號拘獲，於翌日4.10.送到內政部警政署刑事警察局中部偵訊室，由承辦
        本案之主任檢察官吳星瑩親自偵訊，並於訊問後以有事實足認有與「菜鳥」
        之蔡姓男子串證之虞為由，羈押林建明，並禁止接見、通信，且限制律師接
        見。該次訊問，林建明供稱：（見台灣台中地方法院檢察署八十六年度偵字
        第八一七五號卷第三〡七頁）
        (1)「（問：你昨天在何處被警查獲？）八十六年四月九日下午七時二十分在
          台北市○○○路○段六二號翔順租車店被警查獲。」‧‧‧
        (2)「（問：你擔任顏清標司機兼何項工作？）從八十四年七月中旬至八十五
          年十二月二十日期間擔任顏清標的司機，顏清標不在車上的時候，我替他
          接聽電話，我沒有跟過顏清金。」
        (3)「（問：八十五年元月中旬你與那些人持槍掃射一部富豪轎車？）八十五
          年元月中旬某日上午，顏清標在省議會開會，我在記者休息室休息，突然
          接到一位自稱是詹龍欄手下的男子打電話到我拿到的行動電話九〡四
          五七三八五號《是顏清標交給我使用的》表示要找『標仔』，我叫他過十
          分鐘再打過來，結果過了十分鐘，該男子又打電話進來，我就將行動電話
          交給正在休息的顏清標聽，當時的時間是在上午十點多，電話中我聽顏清
          標的口氣，知道該男子是要向顏清標勒索跑路費，顏清標口氣很不高興，
          聽完電話叫我載他回僑鴻建設公司，回到公司約上午十一時左右，顏清標
          就上公司二樓休息。約過一個小時左右，林志印與乙○○一起開車牌號碼
          ＭＯ〡三一六六號七五型黑色ＢＭＷ轎車回到公司，他們二人就回到公
          司門口，顏清標獨子顏寬恆開的檳榔攤前徘徊走來走去，有時候坐下，好
          像在找人，一直等到下午二時多，發現一部富豪轎車在僑鴻建設公司附近
          繞了好幾圈，覺得可疑，林志印叫我及乙○○、阿偉《綽號『菜鳥』》等
          人上林志印開的ＢＭＷ轎車《顏清標所有，平常都是顏清標與乙○○在使
          用這部車子，聽候顏清標的指示辦事》，開始跟蹤那部富豪轎車，我們上
          ＢＭＷ轎車的時候，我坐在前座，乙○○坐在我後面的後座，阿偉坐在林
          志印後面的後座，跟蹤約一公里，該富豪轎車丟出雞爪釘，我們坐的車子
          及時閃過，乙○○用烏茲衝鋒槍先對富豪轎車射擊，並叫我們開槍，林志
          印就丟一把九手槍給我，他自己又從駕駛座底下拿出一把手槍，我、黃
          清火、林志印及阿偉都射擊完畢。我是朝該富豪轎車後面擋風玻璃射擊，
          『菜鳥』所使用的那把手槍是乙○○交給他的，因為我與『菜鳥』平常都
          沒有帶槍，顏清標所有的這些槍平常都交由乙○○及林志印在保管，所以
          射擊該富豪轎車後，林志印就將這三把手槍及一把烏茲衝鋒槍收藏在一個
          土黃色皮質的旅行袋，從開始跟蹤該部富豪轎車到開槍射擊完畢，總共時
          間約二十分鐘，一直追到沙鹿光田醫院正對面沙鹿分駐所前，我們才罷休
          折回僑鴻公司，由林志印上公司二樓向顏清標回報處理的經過情形。這件
          事情我肯定與顏清金沒有關係，因為顏清金在整個事件發生的過程，從頭
          到尾都不在場，而且顏清標平常遇到麻煩事情，都交待顏清金去處理，而
          這件就是顏清金不在，才會由林志印、乙○○直接叫我及『阿偉』一起去
          處理。」
        (4)「（問：綽號『菜鳥』的阿偉真實你知道嗎？）我只知道他姓蔡，是林志
          印的國中同學。」
        其已明白指稱本案中使用之槍彈，均係顏清標所持有，平常交乙○○、林志
        印保管，且起意開槍射擊該富豪轎車上不詳姓名之人者，係顏清標，而與顏
        清金無關。本院認為，林建明為顏清標之司機，無構陷顏清標之理由，右揭
        供詞可信度甚高。
      在辯護人張慶宗律師親自簽名、到場之情形下，林建明、林志印、乙○○簽
        認之4.檢察官勘驗筆錄，記載其三人在勘驗過程供述之犯案情節（見台
        灣台中地方法院檢察署八十六年度偵字第七一六號卷第一二〡一三頁）：
        一從沙鹿鎮○○路一號顏清標服務處對面檳榔攤開始跟蹤富豪轎車，直到屏
          西路一七一號前，富豪轎車丟下雞爪釘，續追至台電瑞井幹八十號電桿附
          近，第一次朝富豪轎車射擊，續追至台電瑞井幹一一八號電線桿附近，第
          二次朝富豪轎車開槍，續追至台電山頂幹四十六號電線桿附近，第三次朝
          富豪轎車開槍，續追至沙田路五段一三四號右轉沙田路與鎮南路口才罷休
          ，該富豪轎車停沙鹿分駐所前，林志印開的ＢＭＷ轎車載乙○○、林建明
          及綽號「菜鳥」的人回顏清標服務處，由林志印向顏清標報告跟蹤及射擊
          的情形。
        二跟蹤射擊富豪轎車的路線詳附圖。跟蹤射擊富豪轎車路線全程九‧六公里
          。
        其上亦明白記載「‧‧‧回顏清標服務處，由林志印向顏清標報告跟蹤及射
        擊的情形。」
      惟4.卻出現有二份陳情書：
        (1)4.林建明之父親林文旗之陳情書（見台灣台中地方法院檢察署八十六
          年度偵字第七一六號卷第二六頁）：
                     陳情書
          受文者：台灣台中地方法院檢察署王檢察長炳輝
          副  本：監察院翟委員宗泉、吳主任檢察官星瑩
          主  旨：為吾兒林建明遭刑求並羈押禁見，選任辯護人迄今無法接見，有
                  違人權，請求依法處理案。
          說  明：
              一、陳情人之兒子林建明於八十六年四月九日晚上八時許被刑事警察
                  局人員，自台北市帶回台中市訊問，訊問地點包括台中縣警察局
                  刑警隊及省刑大，前後達二十餘小時，據查曾遭刑求，地點在王
                  田交流道旁刑事警察局偵查室，檢警單位從未通知陳情人，亦未
                  給予林建明選任辯護人到場之機會。
              二、吾兒林建明在被訊問二十餘小時後，隨即遭秘密收押禁見（未送
                  至地檢署拘留所），並禁止吾等所選任之辯護人至看守所接見，
                  此等辦案方式無異秘密警察，實有違刑事訴訟法第三十四條之規
                  定，而承辦之主任檢察官吳星瑩此等秘密辦案方式，更與憲法保
                  障人民之訴訟權利有違。
              三、為免吾兒林建明因遭受刑求，為非任意性之自白，致損害自身權
                  益，懇請鈞長明察秋毫，審慎依法處理。
                                              陳情人：林文旗
        (2)4.林志印之父親林木火、母親林王淑蘭之陳情書（見台灣台中地方法
          院檢察署八十六年度偵字第七一六號卷第二七頁）：
                     陳情書
          受文者：台灣台中地方法院檢察署王檢察長炳輝
          副  本：監察院翟委員宗泉、吳主任檢察官星瑩
          主  旨：為吾兒林志印遭刑求並羈押禁見，選任辯護人迄今無法接見，有
                  違人權，請求依法處理案。
          說  明：
              一、陳情人之兒子林志印於八十六年三月十八日被警方逮捕，警方訊
                  問期間，林志印曾自殺式以頭部衝撞洗手台上方窗戶玻璃，造成
                  頭頂有三處傷口、左鬚輕微割傷（詳見附件一），據查係遭刑求
                  ，無法忍受痛苦後所為。
              二、吾兒林志印隨即遭秘密收押禁見（未送至地檢署拘留所），並禁
                  止吾等所選任之辯護人至看守所接見，此實有違刑事訴訟法第三
                  十四條之規定，而承辦之主任檢察官吳星瑩此等秘密辦案方式，
                  實與憲法保障人民之訴訟權利有違。
              三、為免吾兒林志印因遭受刑求，為非任意性之自白，致損害自身權
     益，懇請鈞長明察秋毫，審慎依法處理。
                                              陳情人：林木火
                                                      林王淑蘭
      因為台灣台中地方法院檢察署接到右揭陳情書，而被告林建明、林志印於
        4.下午還押台灣台中看守所之前，應允若與家人見面，不進行串供；承辦
        本案之主任檢察官乃於4.下午六時四十分許，在台中縣警察局烏日分局
        犁份派出所，親自訊問被告林建明及其父林文旗，與被告林志印及其母林王
        淑蘭（見台灣台中地方法院檢察署八十六年度偵字第七一六號卷第二一〡
        二五頁）：
          問林文旗、林王淑蘭：有無何人到你們家裡活動擺平官司要活動費？
          林文旗答：沒有。
          林王淑蘭答：沒有。
          問林文旗、林王淑蘭：《提示陳情書》陳情人是不是你們親自簽名的？
          林文旗答：名字是我自己簽，親自蓋手印，我不識字，不曉得寫什麼內容
                    ，律師也沒有念給我聽。
          林王淑蘭答：名字是我與我先生到律師事務所親自蓋手印，內容寫什麼我
                      沒有看，是我先生看的。
     問林志印、林建明：現在在你們身邊是你什麼人？
          林志印答：是我母親在場陪我。
          林建明答：是我父親在場陪我。
          問林志印、林建明：你們在警訊或是檢察官偵訊之前、之中、之後是否有
                            遭刑求？
          林志印答：沒有刑求，連上手銬、腳鐐都沒有。
          林建明答：從被查獲到現在都沒有被刑求過。
          問林文旗、林王淑蘭：陳情書寫林志印、林建明遭刑求，剛剛林志印及林
                              建明已經告訴你們沒有被刑求，你們有什麼意見？
          林文旗、林王淑蘭答：我們心裡會耽心，現在已經知道，確實沒有遭刑求
                              。
          問林志印、林王淑蘭、林建明、林文旗：你們四人還有什麼意見？
          林文旗答：我小孩子在外面做什麼事情，我不知道。
          林王淑蘭答：我都忙著做我生意，沒時間問小孩那麼多，只是交待小孩出
                      門後要早一點回來，但是他在外面住好幾夜，我也沒有辦法
                      。
          林志印答：沒有。
          林建明答：我知道錯了，請從輕處理，以後好好做人，孝順父母。
       由右揭訊問內容觀之，堪認所謂「刑求」之說，應係在禁止接見、通信，且
        限制律師接見之情形下，衍生之揣測情節；或係有心人意圖「圍魏救趙」而
        杜撰之詞。
      雖然，乙○○、林志印均曾供稱本案係顏清金所起意：
        (1)乙○○於11.7.檢察官訊問時，供稱（見台灣台中地方法院檢察署八十六
          年度偵字第八一七五號卷第六二〡六三頁）
          「‧‧‧是顏清金交待我聯絡林志印將槍拿回顏清標開設的僑鴻建設公司
          。」
        (2)林志印於11.7.檢察官訊問時，供稱（見台灣台中地方法院檢察署八十六
          年度偵字第八一七五號卷第五九頁）：
          「‧‧‧電話中乙○○叫我把原先藏在山上的五支槍拿到老闆那裡，表示
          是顏清金交待乙○○轉告我將藏在山上的五支長、短槍拿回老闆那裡‧‧
          ‧」
        惟查：
        (1)乙○○於12.林建明、林志印、蔡進益部分之原審承辦法官洪俊誠訊問
          時，供稱（見台灣台中地方法院八十六年度訴字第二九四號卷第九四頁
          ）：
          「（問：八十五年一月十五日上午十一時，在沙鹿鎮○○路一號，顏清金
          交代你聯繫林志印否？）顏清金有交代我，但日期我忘記了。」「（問：
          當時有無馬上聯絡林志印？）有的，但時間忘了。」
          明白指稱顏清金交代其聯絡林志印備槍之地點係在該沙鹿鎮○○路一號。
        (2)而林志印於4.本院林建明、林志印、蔡進益部分之更一審法官受命郭
          同奇訊問時，供稱（見本院八十七年度上更(一)字第二號卷第一四〡
          一五頁）：
         「（問：顏清標趕回沙鹿鎮○○路一號其所經營之僑鴻建設公司，告知顏
         清金，顏清金隨即交待乙○○連絡林志印，將寄藏於沙鹿鎮○○路小山坡
         上之槍械攜回僑鴻建設公司？）我當時在逃亡，隨時都有準備槍彈，我不
         知道顏清標是否有告知顏清金，乙○○在電話中只是模糊的提一下而已。
         」
         已明白指出「不知道顏清標是否有告知顏清金」。
        (3)林志印於4.2.本院林建明、林志印、蔡進益部分之更一審受命法官郭同
          奇訊問時，供稱（見本院八十七年度上更(一)字第二號卷第六八頁）：
          「（問：顏清金有無交代要菸要來找麻煩的人？）沒有，我們沒有碰面
          。」
          顯見乙○○之說法與事實有出入。
        (4)林志印於偵查中，於見過其母之後的4.十六時三十分許，接受警訊時
          ，供稱（見台灣台中地方法院檢察署八十六年度偵字第七一六號卷第六
          六頁）：
          (甲)「（問：你於何時帶同警方至何處取獲何物？）我於八十六年四月二十
            五下午十六時許，帶同警方至台中市○○路○段魚市場附近台電北濱枝
            二十五號電線桿旁圍牆內苦苓樹下取獲二把巴西製九二手槍《槍號TOL
            55540及TOL 55549號》及九子彈六十《八》顆。」
          (乙)「（問：曾否持該二把巴西製手槍犯案？）曾於八十五年元月中旬某日
            ，我們四人《乙○○、林建明、蔡進益》曾分持該二把巴西製九二手槍
            ，在沙鹿鎮追逐並槍擊一部富豪汽車。還有，平常我與乙○○隨老闆顏
            清標出門保護其安全所持用之制式槍枝。」
          清楚供述，顏清標之隨從乙○○、林志印二人平常帶著該二把制式手槍，
          以保護顏清標。
        (5)而林建明除於4.10.檢察官訊問時，堅指本案與顏清金無關，而係顏清標
          所主謀外，再：
          (甲)於4.，由王捷拓律師在場下，在台灣省政府警政廳刑事警察大隊，
            由承辦本案之主任檢察官親自訊問，供稱（見台灣台中地方法院檢察署
            八十六年度偵字第七一六號卷第一八頁）：
            「（問：八十六年四月十日警訊及檢察官偵訊時，你的供述是否實在？
            ）都實在。」
          (乙)於5.15.，由張慶宗律師在場下，在台灣台中地方法院檢察署侯審室，
            經檢察官訊問時，供稱（見台灣台中地方法院檢察署八十六年度偵字第
            八一七五號卷第二九頁）：
            「（問：今天及前幾次警訊及檢察官偵訊時，你所供述是否實在？）都
            是照事實講的。」
          (丙)於11.7.在台灣台中監獄，由張慶宗律師、張豐守律師在場下，檢察官
            訊問時，林建明供稱（見台灣台中地方法院檢察署八十六年度偵字第八
            一七五號卷第五八頁）：
            「（問：你以前在警訊及檢察官偵訊時所供述是否實在？）都實在。」
          (丁)於11.14.林建明、林志印、蔡進益部分之原審承辦法官洪俊誠訊問時，
            供稱（見台灣台中地方法院八十六年度訴字第二九四號卷第一六頁）
            ：
            「（問：八十五年一月十五日上午十時，有人自稱係詹龍欄手下，打
        電話至省議會，欲向顏清標勒索逃亡費？）有。」
            「（問：顏清標於當日上午十一時許驅車回抵台中縣沙鹿鎮○○路一
              號其所經營之僑鴻建設公司，將上情告知其弟顏清金？）沒有，他回
              來即上二樓休息。」
          (戊)於12.1.林建明、林志印、蔡進益部分之原審承辦法官洪俊誠訊問時，
            供稱（見台灣台中地方法院八十六年度訴字第二九四號卷第五〡五
            一頁）：
            「（問：當時自稱詹龍欄手下之不詳男子是打九〡四五七三八五
              號行動電話，由你接聽後，再轉交予顏清標接聽？）是。」
            「（問：回到僑鴻公司後，有無遇到顏清金？）沒有。」
            「（問：警訊當時，有無遭刑求？）無。」
          (己)於4.2.本院林建明、林志印、蔡進益部分之更一審法官郭同奇訊問時
            ，供稱（見本院八十七年度上更(一)字第二號卷第六八〡六九頁）：
            「（問：顏清金有無交代要去把子彈拿出來？）沒有，我從頭到尾沒
              有看過他的人。」
            「（問：你跟顏清標回到僑鴻公司，也沒有看到他？）沒有。」
        (6)而顏清金涉嫌「於八十五年七月十二日凌晨零時三十分許，指示陳鴻嘉（
          經本院八十八年度重上更(三)一二號判決科刑確定）與乙○○（經本院八十
          七年度上更(一)八五號判決科刑確定）二人，持槍至台中縣沙鹿鎮○○路古
          月巷二十三號吳國華所有之三合院住宅開槍殺人未遂」，經台灣台中地方
          法院檢察署檢察官以八十五年度偵字第一三二四九號案件，以10.中檢
          和緝字第一七四七號通緝書，發布通緝，而於11.11.自香港搭機回台灣，
          向航空警察局刑警隊投案，此有該日警訊筆錄、檢察官訊問筆錄在卷可稽
          （見台灣台中地方法院檢察署八十六年度偵字第二二八二七號卷第三〡八
          頁），隨之，顏清金於11.11.檢察官訊問時，供稱（見台灣台中地方法院
          檢察署八十六年度偵字第二二八二七號卷第八〡九頁）：
          (甲)「（問：你與吳國華有無債務糾紛或仇怨？）吳國華欠我弟弟的錢。」
            「（問：八十五年七月十二日凌晨零時三十分，你如何叫乙○○、陳鴻
            嘉去吳國華家裡開槍？）他欠我弟弟錢不還，還說我弟弟已經車禍死亡
            ，他不用還錢，我聽了才生氣，我叫乙○○、陳鴻嘉二人帶槍去吳國華
            家裡對空鳴槍，要嚇嚇他而已，他們二人開槍回來，我自己又去開了三
            、四發也是對空鳴槍‧‧。」「（問：你、乙○○及陳鴻嘉三人持槍朝
            吳國華住宅正身客廳及廂房濫射數十發子彈，現場經空彈殼二十四顆，
            對不對？）幾發我不知道。」
          (乙)「（問：八十五年一月十五日自稱詹龍欄手下的人打電話向顏清標恐嚇
            勒索逃亡費，這件事情你如何知道的？）我不知道。」「（問：《提示
            八十五年一月十五日監聽九〡四四五七八三號通話紀錄表》顯示你
            告訴乙○○轉告林志印去將藏在山上的五支長短槍拿回僑鴻建設公司？
            ）我沒有。」「（問：《提示林志印、乙○○在八十六年十一月七日訊
            問筆錄》乙○○及林志印都說是你交待去拿槍的，你有什麼意見？）我
            沒有叫他們去拿槍。」
          由顏清金之右揭供詞，可見其對涉及夥同乙○○、陳鴻嘉至吳國華住宅開
          槍一案，十分之坦然；惟對被指涉及對右揭富豪轎車之駕駛人開槍一案，
          百般不能接受，益見本案之主謀為顏清標，而非顏清金。顯然，乙○○之
          所謂「1.15.顏清金在台中縣沙鹿鎮○○路一號，交代其聯絡林志印備槍
          」云云，只是將顏清標之責任推給逃亡中之顏清金而已。亦足見右揭槍彈
          ，確如林建明於4.10.在檢察官訊問時所供「‧‧顏清標所有的這些槍平
          常都交由乙○○及林志印在保管」（詳如右述），及如林志印於見過其母
          林王淑蘭後之4.警訊時所供「‧‧該二把巴西製九二手槍‧‧平常我
          與乙○○隨老闆顏清標出門保護其安全所持用之制式槍枝」（詳如右述）
          ，係林志印自向鄭啟聰借用後，即與乙○○、顏清標共同持有。
      且查：
        (1)該富豪轎車經掃射後彈痕纍纍，而被告等所使用之槍械計有手槍四支、衝
          鋒槍一支，子彈數量亦復不少，火力強大。
        (2)其等以強大之火力，執槍向富豪轎車射殺四、五十發子彈，而兩車在高速
          行駛中，子彈常因兩車之路況之顛簸而振動，子彈隨之起伏，處此情境極
          可能發生殺人之結果，此為眾所皆知之事實，亦當為乙○○、林志印、林
          建明、蔡進益及顏清標等人所預見，其等執意為之，顯有殺人之犯意。
        (3)再者，上開富豪轎車右前座椅背之正中央確遭子彈射中留有彈孔，設該右
    前座有人乘座或子彈稍再偏左而射中司機座位，極可能發生死亡結果，此
          等結果均為其等所預見，而其五人均執意為之，益見其五人確有殺人之犯
          意。
    (七)綜上所述，被告林志印、林建明所辯無非為卸責之詞，不足採信，其等犯行均
      堪認定。
二、論罪科刑：
    (一)乙○○持有槍彈後，於繼續持有行為中，再犯殺人未遂罪，就未經許可無故持
      有槍彈之部分，與殺人未遂之部分，本應分論併罰，惟其係以一持有行為而持
      有右揭槍彈，而：
      附表編號３所示之手槍，於7.12.查扣後，而經本院於八十八年四月二十八
        日，以八十七年度上更(一)字第八五號判決認定其未經許可無故持有該手槍持
        以對吳國華殺人未遂，有牽連犯之裁判上一罪關係，而以殺人未遂罪處斷，
        嗣經最高法院駁回上訴而確定。
      附表編號１、２、４、５所示之槍彈於查扣後，雖未經前案判決所認定，惟
        本院為事實審法院，右揭案件於4.始宣判，乙○○之此部分未經許可無
        故持有槍彈之行為，應均已為該案判決之確定力所及。（詳參最高法院八十
        二年度第四次刑事庭會議決議）。
      從而，檢察官將乙○○未經許可無故持有附表編號１、２、４、５所示之槍
        彈部分，重行起訴，本院原應就之為免訴之判決。惟檢察官認為此部分與其
        殺人未遂罪間有牽連犯之裁判上一罪關係，故被告乙○○被訴持有如附表編
        號１、２、４、５所示之槍彈部分，不另為免訴之諭知。
      又其殺人未得逞之行為，係犯刑法第二百七十一條第二項、第一項之殺人未
        遂罪。
    (二)被告乙○○與林志印、林建明、蔡進益與顏清標之間，就右揭殺人未遂之犯行
      ，均有犯意聯絡，行為分擔，皆為共同正犯。
    (三)被告乙○○已著手於殺人犯罪行為之實行而不遂，為未遂犯，依刑法第二十六
      條前段規定減輕其刑。
    (四)原審以被告等犯罪事證明確，予以論罪科刑，固非無見，惟查原判決有如左之
      不當處：
      原審未就右揭證據詳為勾稽，任檢察官指本案之主謀為顏清金，率爾將就，
        置顏清標涉案部分，多年無人聞問，已有可議。
      而就被告乙○○持有附表所示槍彈之部分，業經確定判決效力所及，未予詳
        查，致未為不另免訴之諭知，亦有未洽。
      被告乙○○上訴意旨否認有殺人犯意等，雖無理由。惟原判決既有不合，仍應
      由本院撤銷改判。
    (五)爰審酌被告乙○○有右揭前科，此有被告全國前案紀錄表一件在卷可稽，其持
      火力強大之槍彈，用以殺人，對社會治安之危害甚鉅，惟尚未發生致人死傷之
      結果等一切情狀，分別量處如主文第二項所示之刑。
    (七)扣案之槍彈，均係違禁物，除已試射之子彈，不予沒收外，其餘之部分：
      按「因犯罪而依法應義務沒收之物，倘能證明業已滅失而不存在，固毋庸宣
        告沒收。但沒收物之執行完畢與沒收物之不存在，並非一事，因犯罪依法必
        須沒收之物，雖已於共犯中之一人確定判決諭知沒收，並已執行完畢，對於
        其他共犯之判決，仍應宣告沒收；蓋因此種沒收之諭知，對於嗣後判決之共
        犯而言，仍不失為從刑，且在必須沒收之列，倘以該沒收物已因其他共犯判
        決諭知沒收確定，並經執行完畢為由，而不為沒收之諭知，於法即有未合。
        」最高法院八十八年度台上字第五八三二號判決著有明文。
      從而，雖然附表編號１、２所示槍彈，雖已於右揭林志印之違反槍砲彈藥刀
        械管制條例案件中，經判決沒收確定；附表編號３所示之手槍，雖已於右揭
        乙○○殺人未遂（對吳國華之部分）案件中，經宣告沒收確定；惟違禁物之
        沒收既是本案犯罪之從刑，則於本案乙○○之殺人未遂之部分，仍應予宣告
        沒收。
據上論結，應依刑事訴訟法第三百六十九條第一項前段、第三百六十四條、第二百九
十九條第一項前段，刑法第二十八條、第二百七十一條第二項、第一項、第二十六條
前段、第三十八條第一項第一款，判決如主文。
本案經檢察官甲○○到庭執行職務。
中      華      民      國    八十九    年      九      月      十三    日
                                  台灣高等法院台中分院刑事第八庭
                                        審判長法  官  羅  得  村
                                              法  官  古  金  男
                                              法  官  林  輝  煌
右正本證明與原本無異。
如不服本判決，應於判決送達後十日內向本院提出上訴狀，其未敘述理由者，應於提
出上訴狀後十日內向本院補提理由書，並按他造當事人之人數提出繕本。
                                              書記官  劉  恒  宏
中      華      民      國    八十九    年      九      月      十四    日
附錄：本判決論罪科法條全文：
刑法第二百七十一條：
  殺人者，處死刑、無期徒刑或十年以上有期徒刑。
  前項之未遂犯罰之。
  預備犯第一項之罪者，處二年以下有期徒刑。
~IVQ2X2L8T28G2;
┌──┬──────┬───┬──────┬──────┬─────────┬────────────┬─────┐
│編號│查獲時間地點│被  告│槍 枝 種 類 │槍 枝 號 碼 │獲案槍枝管制編號號│查獲時所分偵查或審判案號│與本案關係│
├──┼──────┼───┼──────┼──────┼─────────┼────────────┼─────┤
│ １ │年２月１日│林志印│匈牙利ＦＥＧ│B84842      │0000000000        │台灣台中地方法院檢察署八│編號１、２│
│    │凌晨零時二十│      │廠製九厘米半│            │                  │十五年度偵字第三二七號│等二支槍，│
│    │分許。      │      │自動製式手槍│            │                  │台灣台中地方法院八十五年│均涉本案槍│
│    │台中市○○路│      │            │            │                  │度訴字第六三五號        │擊富豪轎車│
│    │二段五三五巷│      │            │            │                  │最高法院八十五年度台上字│。（含子彈│
│    │二四號十樓之│      │            │            │                  │第四七五號            │十二顆，查│
│    │十一。      │      │            │            │                  │                        │獲後試射四│
├──┼──────┼───┼──────┼──────┼─────────┼────────────┤顆）      │
│ ２ │同    右    │林志印│德國ＨＫ廠製│已磨滅      │0000000000        │同          右          │          │
│    │            │      │九厘米制式衝│            │                  │                        │          │
│    │            │      │鋒槍        │            │                  │                        │          │
├──┼──────┼───┼──────┼──────┼─────────┼────────────┼─────┤
│ ３ │年７月日│劉文德│德國SIG SAUE│B217584     │0000000000        │台中高分院八十六年度上訴│編號３之槍│
│    │凌晨五時許。│乙○○│R 廠製九厘米│            │                  │字第六二一號劉文德槍砲彈│枝涉本案槍│
│    │台中縣沙鹿鎮│陳鴻嘉│半自動制式手│            │                  │藥刀械管制條例等案。    │擊富豪轎車│
│    │中棲路沙鹿高│      │槍          │            │                  │台中高分院八十六年度上訴│。        │
│    │工前。      │      │            │            │                  │字第一九一號乙○○殺人│          │
│    │            │      │            │            │                  │未遂等案。              │          │
├──┼──────┼───┼──────┼──────┼─────────┼────────────┼─────┤
│ ４ │年４月日│蔡進益│巴西TAURUS廠│TOL 55540   │0000000000        │台灣台中地方法院檢察署八│編號４、５│
│    │下午四時許。│林志印│製九厘米半自│            │                  │十六年度偵字第七一六、│等二支槍，│
│    │台中市南屯區│乙○○│動制式手槍  │            │                  │八一七五號              │均涉本案槍│
│   │南屯路三段漁│林建明│            │            │                  │                        │擊富豪轎車│
│    │市場附台電北│      │            │            │                  │                        │。（含子彈│
│    │濱枝二五號電│      │            │            │                  │                        │六十八顆，│
│    │線桿旁圍牆內│      │            │            │                  │                        │查獲後試射│
│    │苦苓樹下。  │      │            │            │                  │                        │十顆）    │
├──┼──────┼───┼──────┼──────┼─────────┼────────────┤          │
│ ５ │同    右    │同  右│同      右  │TOL 55549   │0000000000        │同          右          │          │
└──┴──────┴───┴──────┴──────┴─────────┴────────────┴─────┘
                          Ｉ


司法院資訊處製作；財團法人民間司法改革基金會備份。
